臺灣臺南地方法院民事判決
109年度訴字第1660號
原      告  王昱璋  
訴訟代理人  蕭能維律師
複代理人    楊鎮謙律師
被      告  洪川棋  
上列當事人間請求履行契約事件，本院於民國110年2月1日言詞
辯論終結，判決如下：
    主      文
原告之訴駁回。
訴訟費用由原告負擔。
    事實及理由
一、原告起訴主張：被告之子即訴外人洪坤宏前因簽賭而無力支
    付賭資，遭人催討，或有不測之虞，乃苦情央請原告代其清
    償該些賭債，原告勉為其難為洪坤宏代償，洪坤宏對原告所
    負債務，並非賭債，而係救急、救命之借款。嗣被告於民國
    109年5月5日與原告互核確認洪坤宏對原告負有共新臺幣（
    下同）784,300元之債務，後於109年5月18日，被告為洪坤
    宏清償5萬元予原告，迄109年5月24日，被告業已為洪坤宏
    清償共10萬元，並於同日簽署承諾書（下稱系爭承諾書），
    表示願負責代洪坤宏向原告清償所餘共684,300元之債務，
    被告又於109年6月3日，代洪坤宏向原告清償10萬元，又於
    同年月30日，代洪坤宏向原告清償3萬元，並與原告互核確
    認所餘欠款共554,300元後，書具紀錄表1紙交付原告(下稱
    系爭紀錄表)，嗣原告再持系爭承諾書向被告請求還款，被
    告均多所拖延，迄未再給付分文，爰依系爭承諾書，提起本
    訴，請求被告給付684,300元等語。聲明：被告應給付原告6
    84,300元，及自起訴狀繕本送達翌日起至清償日止，按年息
    百分之五計算之利息。
二、被告則以：洪坤宏對原告之債務為賭債，伊並未同意代洪坤
    宏還款，系爭承諾書、紀錄表亦非伊所出具，原告請求伊代
    洪坤宏清償欠款無理由等語。聲明：原告之訴駁回。
三、得心證之理由：
(一)按當事人主張有利於己之事實者，就其事實有舉證之責任，
    民事訴訟法第277條前段定有明文。民事訴訟如係由原告主
    張權利者，應先由原告負舉證之責，若原告先不能舉證，以
    證實自己主張之事實為真實，則被告就其抗辯事實即令不能
    舉證，或其所舉證據尚有疵累，亦應駁回原告之請求（最高
    法院17年上字第917號判例意旨參照）。復按第三人與債權
    人訂立契約承擔債務人之債務者，其債務於契約成立時，移
    轉於該第三人，民法第300條固有明文。惟第三人承擔債務
    人之債務者，自以債務人對債權人負有債務為前提，如並無
    所謂債務之存在，第三人自無應承擔之債務可言。又按稱消
    費借貸者，謂當事人一方移轉金錢或其他代替物之所有權於
    他方，而約定他方以種類、品質、數量相同之物返還之契約
    ，民法第474條第1項定有明文。稱消費借貸者，於當事人間
    必本於借貸之意思合致，而有移轉金錢或其他代替物之所有
    權於他方之行為，始得當之。是以消費借貸，因交付金錢之
    原因多端，除有金錢之交付外，尚須本於借貸之意思而為交
    付，方克成立。倘當事人主張與他方有消費借貸關係存在者
    ，自應就該借貸意思互相表示合致及借款業已交付之事實，
    均負舉證之責任，其僅證明有金錢之交付，未能證明借貸意
    思表示合致者，仍不能認為有該借貸關係存在（最高法院98
    年度台上字第1045號判決意旨參照）。又按賭博為法令禁止
    之行為，其因該行為所生債之關係原無請求權之可言，除有
    特別情形外，縱使經雙方同意以清償此項債務之方法而變更
    為負擔其他新債務時，亦屬脫法行為，不能因之而取得請求
    權（最高法院44年台上字第421號民事判例要旨參照）。債
    務更改係以消滅舊債務為原因，必須有舊債務，始有更改可
    言，賭債非債，被告與原告間未見有債權債務之關係存在，
    自無從為債之更改，消費借貸之法律關係，仍未有效成立（
    王澤鑑著，賭債與不法原因給付，民法學說與判例研究第二
    冊參照）。
(二)本件原告主張其代洪坤宏清償賭債，其與洪坤宏間成立消費
    借貸契約，並未提出任何與洪坤宏間所簽立借據、借款契約
    等能證明原告確實有與洪坤宏達成借貸意思合致之證據，亦
    未提出任何確實有交付借款予洪坤宏之證據。其雖提出系爭
    承諾書、紀錄表為證（補字卷第15頁、訴字卷第35頁），惟
    該2書面均為被告否認為其所出具。況且上開2書面內容均僅
    泛謂洪坤宏對原告「欠款」，並無任何原告與洪坤宏間確實
    存在消費借貸關係之文字，被告復已抗辯稱洪坤宏對原告之
    「欠款」實為賭債，並非消費借貸契約關係。原告雖又提出
    電話錄音檔案光碟1片及譯文（訴字卷第37、53至56頁），
    惟據被告否認該錄音為其與原告間之對話錄音等語（訴字卷
    第72頁），況該譯文內容僅原告不停催促對方還款，對方則
    一再表示籌款中等語，並無提及任何原告與洪坤宏間關係為
    消費借貸契約或賭債糾紛等內容，尚難據以證明原告與洪坤
    宏間確實存在消費借貸意思合致。原告雖請求傳喚證人張德
    政以證明系爭承諾書、紀錄表均為被告所出具云云，惟據證
    人張德政到場證稱：因為原告有向伊借款，原告稱洪坤宏有
    欠原告錢，等洪坤宏還錢後，原告就可以清償對伊的借款，
    但原告與洪坤宏間的關係伊不清楚，伊為原告的友人，但沒
    看過洪坤宏，第一次看到被告係與原告共同去被告家協商洪
    坤宏債務問題等語（訴字卷第66至71頁）。故原告與洪坤宏
    間關係為何，證人張德政無非僅係聽聞自原告之說詞，況證
    人張德政為原告之友人，前與被告及洪坤宏並不相識，於無
    客觀佐證情形下，尚難認定證人張德政片面之證詞具備可信
    性。原告雖又請求傳喚證人王亮月證明洪坤宏對原告所負債
    務並非賭債云云，而證人王亮月固到場證稱：洪坤宏是組頭
    ，收不到帳款，洪坤宏所屬組頭公司上面的組頭要洪坤宏趕
    快把錢處理出來，洪坤宏請伊幫忙，但伊身上沒有那麼多錢
    ，就請原告幫忙，洪坤宏就帶原告與伊去洪坤宏的老闆那邊
    把錢處理掉云云（訴字卷第90至92頁）。惟證人王亮月自述
    為原告十幾年的好友等語（訴字卷第92頁），與原告具親誼
    關係，於無其他客觀證據足以補強其證詞下，亦難據其片面
    之證詞，遽以認定原告與洪坤宏間存在消費借貸之意思合致
    。
(三)則原告除未能證明其與洪坤宏間確實存在消費借貸合意及借
    款交付之事實外，復未能證明系爭承諾書之形式上真正，從
    而未證明被告曾經與原告間成立債務承擔之契約關係，其請
    求被告履行契約，代洪坤宏清償債務共684,300元云云，自
    不能准許。
四、綜上所述，原告依系爭承諾書，請求被告給付684,300元，
    及自起訴狀繕本送達翌日起至清償日止之法定遲延利息，為
    無理由，應予駁回。
五、本件事證已臻明確，兩造其餘主張與攻擊防禦方法及所提證
    據，經審酌後認與本件判決之結果不生影響，爰不另一一論
    述，併此敘明。
六、訴訟費用負擔之依據：民事訴訟法第78條。 　　
中　　華　　民　　國　　110 　年　　2 　　月　　26　　日
                  民事第三庭    法  官  許嘉容
以上正本證明與原本無異。
如不服本判決，應於判決送達後20日內，向本院提出上訴狀並表
明上訴理由，如於本判決宣示後送達前提起上訴者，應於判決送
達後20日內補提上訴理由書（須附繕本）。
如委任律師提起上訴者，應一併繳納上訴審裁判費。
中　　華　　民　　國　　110 　年　　2 　　月　　26　　日
                                書記官  謝靜茹